臺灣雲林地方法院民事裁定             100年度財管字第24號
聲  請  人  台灣土地銀行股份有限公司
法定代理人  蘇樂明
非訟代理人  湯耀民
關  係  人  周志昌
上列聲請人聲請為被繼承人鄭清明選任遺產管理人事件，本院裁
定如下：
    主  文
選任周志昌地政士為被繼承人鄭清明（男、民國○○年○○月○○日生
、國民身分證統一編號：Ｚ000000000號、生前最後住所：住雲林
縣水林鄉溪墘村8 鄰湖子內11號、於民國99年05月15日死亡）之
遺產管理人。
准對被繼承人鄭清明之繼承人為承認繼承之公示催告。
被繼承人鄭清明之繼承人，應自前項公示催告最後登載新聞紙之
日起6 個月內承認繼承，上述期限屆滿，無繼承人承認繼承時，
被繼承人鄭清明之遺產，於清償債權，並交付遺贈物後，如有剩
餘即歸屬國庫。
聲請程序費用由被繼承人鄭清明之遺產負擔。
    理  由
一、按繼承開始時，繼承人之有無不明，而無親屬會議或親屬會
    議未於1 個月內選定遺產管理人者，利害關係人或檢察官得
    聲請法院選任遺產管理人，並由法院依公示催告程序，定6
    個月以上之期限，公告繼承人，命其於期限內承認繼承；又
    被繼承人之所有繼承人均拋棄其繼承權者，亦準用關於無人
    承認繼承之規定，民法第1177條、第1178條第2 項、第1176
    條第6 項分別定有明文。
二、本件聲請意旨略以：被繼承人鄭清明（男、民國○○年○○月○○
    日生、國民身分證統一編號：Ｚ000000000號、生前最後住所
    ：住雲林縣水林鄉溪墘村8 鄰湖子內11號）生前以其所有之
    屏東縣內埔鄉○○段第82地號土地及同縣鄉段第552 號建號
    房屋，設定本金最高限額抵押權新臺幣（下同）240,000 元
    予聲請人，作為其向聲請人借款之擔保，目前尚有47,756元
    未獲清償，然其於99年05月15日死亡，又其繼承人均已於期
    間內聲明拋棄繼承，而其親屬會議亦未於1 個月內選定遺產
    管理人，致聲請人對其遺產無法行使權利。茲提出戶籍謄本
    、本院99年06月11日、100 年05月11日雲院恭家司馨決99司
    繼字第396 號函、繼承系統表及屏東縣內埔鄉○○段第82地
    號、同縣鄉段第552 號建號土地建築改良物抵押權設定契約
    書、登記第二類謄本等件為證，請求鈞院代為選任律師為被
    繼承人鄭清明之遺產管理人，以維權益等語。
三、本件聲請人主張之上開事實，業據其提出戶籍謄本、本院99
    年06月11日、100 年05月11日雲院恭家司馨決99司繼字第39
    6 號函、繼承系統表及屏東縣內埔鄉○○段第82地號、同縣
    鄉段第552 號建號土地建築改良物抵押權設定契約書、登記
    第二類謄本等件影本為證，並經本院依職權調閱本院99年度
    司繼字第396 號拋棄繼承事件案卷查核無訛，足資證明被繼
    承人鄭清明之遺產確屬無人承認繼承之狀態，從而，聲請人
    以債權人之利害關係人身分聲請指定被繼承人鄭清明之遺產
    管理人，核與首揭規定尚無不合。
四、本院審酌本件被繼承人鄭清明之繼承人既均已拋棄繼承，而
    拋棄繼承既為民法所規定繼承人之權利，一經行使後，就其
    與被繼承人間之財產關係即行斷絕。法定繼承人既已拋棄繼
    承，應無再擔任遺產管理人之主觀意願，難免因其無意管理
    而影響管理事務之進行，與遺產管理之本意即不相符。況法
    定繼承人一般客觀上多缺乏遺產管理之專業知識及管理能力
    ，難認屬適當之遺產管理人之人選。復經本院去函轄區登錄
    之專業人士，徵詢其等是否有意願擔任本件遺產管理人，經
    周志昌地政士具狀表示有意願擔任本件被繼承人之遺產管理
    人，有其出具陳報狀1 紙可按，併考量關係人周志昌為執業
    地政士，非但具有專業知識及能力，且與被繼承人所遺遺產
    間無利害關係，若由其擔任本事件之遺產管理人，定能秉持
    其專業倫理擔當此具公益性質之職務，並順利達成管理保存
    及清算遺產之任務。再者，參酌被繼承人遺有之財產為屏東
    縣內埔鄉○○段第82地號土地及同縣鄉段第552 號建號房屋
    ，該不動產目前為無人使用而為空置之狀態，有民事陳報狀
    1 份在卷可佐。執此，本院認為由周志昌地政士擔任被繼承
    人之遺產管理人，應屬妥適，爰裁定如主文第1 項所示，並
    依法為承認繼承之公示催告。末按，民法第1185條規定：第
    1178條所定之期限屆滿，無繼承人承認繼承時，其遺產於清
    償債權，並交付遺贈物後，如有賸餘，歸屬國庫，附此敘明
    。
五、依非訟事件法第157條，裁定如主文。
中    華    民    國  100     年    7     月    25    日
                    家事法庭  法  官    潘雅惠
以上正本係照原本作成。
如對本裁定抗告須於裁定送達後10日內向本院提出抗告狀，並應
繳納抗告費新臺幣1,000 元。
中    華    民    國  100     年    7     月    25    日
                              書記官    陳美華